【裁判字號】    91,上易,1341
【裁判日期】    920305
【裁判案由】    竊盜等
【裁判全文】
臺灣高等法院臺南分院刑事判決        九十一年度上易字第一三四一號  Ａ
      上  訴  人
      即  被  告  乙  ○  ○
右上訴人因竊盜等案件，不服臺灣臺南地方法院九十一年度易字第九三九號中華民國
九十一年十一月六日第一審判決（起訴案號：臺灣臺南地方法院檢察署九十一年度營
偵字第二六五號），提起上訴，本院判決如左：
      主      文
原判決撤銷。
乙○○竊盜，累犯，處有期徒刑玖月。
      事      實
一、乙○○有竊盜、詐欺、偽造有價證券等多次前科，於民國八十六年間因竊盜案件
    ，經臺灣高等法院臺南分院上訴駁回，判處有期徒刑三年確定，於八十九年十月
    二日假釋保護管束期滿，執行完畢。猶不知悔改，基於意圖為自己不法所有之犯
    意，於九十一年一月三日十七時三十分許，在臺南縣白河鎮大竹里一三六號其友
    人甲○○住處，乘甲○○疏未注意之際，竊取甲○○所有局號○一九一○六─二
    號，帳號○○九九五九─二號之郵局提款卡一張後，隨即於同日十九時一分許，
    持上開提款卡至臺南縣新營市○○路郵局自動櫃員機，利用先前於當日下午陪同
    甲○○至白河郵局辦理無摺存款時已得知之提款密碼，接續二次將所竊得之上開
    提款卡插入該自動櫃員機內，並鍵入密碼，致該自動櫃員機依其設定之辨識系統
    陷於錯誤，以為持卡之乙○○係存戶甲○○或經其授權提款之人，以此不正方法
    由該自動櫃員機先後取得新臺幣（下同）六萬元及四萬元，共計十萬元整。同日
    二十時許，甲○○發覺上開提款卡不見，找友人李碧惠商量後，立即於同日二十
    時二十一分許以電話掛失止付，並於翌日（即九十一年一月四日）質問乙○○始
    知上情。
二、案經甲○○訴由臺南縣警察局白河分局報請臺灣臺南地方法院檢察署檢察官偵查
    起訴。
      理      由
一、訊據上訴人即被告乙○○固坦承於右揭時地持甲○○之郵局提款卡在臺南縣新營
    市○○路郵局自動櫃員機內，輸入密碼而接續二次各提領六萬元及四萬元，共計
    十萬元得手等情，惟矢口否認有以不正方法利用自動付款設備詐領甲○○存款之
    犯行，辯稱：提款卡是告訴人交給我的，告訴人是將郵局及中小企銀提款卡交給
    我，告訴人並將密碼告知我，我是有去領這筆錢，而這筆錢是我存進去的云云。
二、經查：
（一）右揭事實，業據告訴人甲○○於警訊時、偵查時及原審審理時指證不移，並有
      被告於九十一年一月三日十九時一分許，在臺南縣新營市○○路郵局自動提款
      機盜領告訴人存款時被監視器錄下之相片及告訴人所有之上開局號○一九一○
      六─二號、帳號○○九九五九─二號之郵局儲金簿暨存提款明細影本在卷可稽
      （見警訊卷第六頁至第八頁）。又告訴人於九十一年一月三日下午與被告碰面
      後，又與被告一同至白河郵局存款，被告表示可示範無摺存款予告訴人知曉，
      告訴人就告知被告密碼後，由被告填寫郵政存簿儲金無摺存款明細單存入十萬
      元款項，存款完畢告訴人與被告一同至關仔嶺散步，於同日下午五點多返回告
      訴人住處，告訴人進廚房煮飯，被告則進房小憩，待被告吃完飯離去後，告訴
      人於當晚八點多發現提款卡不見，至被告住處又找不著被告，乃前往介紹二人
      認識之友人李碧惠住處，向李碧惠表示被告竊取其所有提款卡，而由李碧惠打
      電話至郵局止付等情，業據告訴人甲○○於原審調查時證述綦詳（見原審卷第
      二二頁至第二三頁），核與證人李碧惠於原審調查時證稱：告訴人於九十一年
      一月三日來找伊，向伊說郵局帳戶裡少了十萬元，且請伊幫忙打電話向郵局止
      付等語（見原審卷第四九頁）大致相符；且告訴人上開郵局帳戶確實於九十一
      年一月三日二十時二十一分許以電話掛失止付金融卡一節，亦有台南郵局九十
      一年九月三日營九一字第五○六○○一四六七號函及所附查詢金融卡變更資料
      各一紙附卷可佐（見原審卷第九六頁及第九七頁），是告訴人前開發現提款卡
      遭竊後即立即止付之陳述應為真實可採，足徵被告所提領之上開十萬元確係告
      訴人所有，且告訴人並未將提款卡交付被告或同意被告提領上揭款項，否則告
      訴人當無如此劇烈之反應，立即掛失止付金融卡之理。再參以告訴人發現提款
      卡遭竊後，除以電話掛失止付金融卡外，尚有於翌日（即九十一年一月四日）
      上午八點多至白河郵局調閱該存摺內往來資料，並向郵局人員查詢其遭盜領之
      十萬元係自何處自動櫃員機提領一情，業據告訴人及臺南縣白河鎮白河郵局儲
      匯管理員吳龍居分別於原審審理時及原審命台南縣警察局白河分局警員林宏星
      調查時證述明確（見原審卷第二三頁、第七七頁及背面）；以及告訴人得知上
      開十萬元係在臺南縣新營市○○路郵局提領後即報警處理等情，足見告訴人應
      係極欲查明遭竊經過始大費周章地自行向郵局查詢，是告訴人確實未將提款卡
      交予被告，被告顯係利用向告訴人示範無摺存款時所得知之提款密碼提領告訴
      人所有之十萬元。至自動櫃員機之付款方式，係由提款人插入銀行發給之提款
      卡並輸入原設定密碼後，使自動櫃員機依其系統設定得以確認該提款人係有權
      提款之人後始付款，是銀行或郵局皆以提款卡及密碼辨識提款人是否有提款之
      權限。查被告於竊得上開告訴人所有提款卡後，持該提款卡至臺南縣新營市○
      ○路郵局自動櫃員機，利用先前於九十一年一月三日下午陪同甲○○至白河郵
      局辦理無摺存款時已得知之提款密碼，將所竊得之上開提款卡插入該自動櫃員
      機內，並鍵入密碼，使該自動櫃員機依其設定之系統認持卡之被告係有權提款
      之人而予付款，被告係基於為自己不法所有之意圖，而以此不正方法由自動付
      款機取得告訴人之物甚明。
（二）觀諸告訴人上開郵局帳戶之存提款明細紀錄所載，告訴人之上開帳戶經被告提
      領十萬元後，還剩餘額三十一萬八千一百零四元，且告訴人確於九十一年一月
      二日各提領六萬元及二萬元，此與告訴人陳稱其於九十一年一月二日提款八萬
      元，本欲辦理被告介紹之另類貸款，後因認不太可行而未辦理一節（見原審卷
      第二二頁）相互參證觀之，應可認告訴人於當時仍有資力可以十萬元辦理另類
      貸款，而無須另行向被告調借十萬元，是被告辯稱其所提領之十萬元係其墊付
      ，非告訴人所有一節，不可採信。且證人沈宮村於原審調查時證稱：被告於九
      十年二月至九十年十二月間幫伊工作，是做挖土、綁鐵、搬水泥等粗工，平均
      每日工資一千八百元至二千元左右，按日計酬，工資一個月領一次，最多給被
      告四萬多元，於九十一年一月二日左右沒有給被告十一萬二千元等語（見原審
      卷第六七頁），足見被告辯稱：該十萬元係伊承包工程之志豐土木包工業老闆
      沈宮村在九十一年一月二日給付予伊之工程款（見原審卷第五一頁及第一０六
      頁）云云，不足採信。又被告既稱其係以無摺存款之方式將十萬元存入告訴人
      之上開帳戶，則告訴人自無交付提款卡予被告之必要；況倘被告所稱告訴人需
      款孔急為真，被告提領款項後必會與告訴人保持聯繫以資救急，然之後被告即
      未再與告訴人有所接觸，凡此均足認被告之辯解，與常情有悖而不可採。
（三）綜上所述，被告前開辯解均不足以推翻前揭對其不利之積極證據，本案事證明
      確，被告上開犯行，應堪認定。又被告於本院再聲請傳喚證人沈宮村欲證明該
      十萬元係沈宮村在九十一年一月二日給付予伊之工程款，惟查，證人沈宮村確
      實未曾於九十一年一月二日左右給付工程款十萬元予被告，此業據證人沈宮村
      於原審審理時證述明確（見原審卷第六七頁），且本案事實已臻明確，已如前
      述，核無再傳喚證人沈宮村之必要，附此明。
三、公訴意旨另以：被告乙○○與甲○○係朋友關係，意圖為自己不法所有，基於概
    括犯意，於九十一年一月一日二十時三十分許，在臺南縣白河鎮大竹里一三六號
    甲○○住處，乘機竊取甲○○所有現金六千元，因認被告涉有刑法第三百二十條
    第一項之竊盜罪嫌云云。
四、按犯罪事實應依證據認定之，無證據不得推定其犯罪事實，不能證明被告犯罪者
    即應諭知無罪之判決，刑事訴訟法第一百五十四條、第三百零一條第一項分別定
    有明文。又事實之認定，應憑證據，如未能發現相當證據，或證據不足以證明，
    自不能以推測或擬制之方法，以為裁判基礎，最高法院四十年度臺上字第八六號
    判例可資參照。次按，被害人之陳述，除無瑕疵可指外，仍應調查其他必要之證
    據，以察其是否與事實相符，亦即尚須有補強證據以擔保其陳述之真實性，始得
    採為判斷之依據。又所謂補強證據，係指除該被害人之陳述本身外，其他足以證
    明所陳述之被害情形確具有相當程度真實性之證據而言，最高法院九十一年度台
    上字第五七一九號判決亦可資參照。
五、本件檢察官認被告有右揭被訴犯罪嫌疑，無非係以告訴人之指訴為其論據。訊據
    被告乙○○堅詞否認右揭犯行，並辯稱：伊並未竊取告訴人所有之現金六千元，
    且這筆錢何時不見，告訴人亦不知道云云。經查：
（一）證人李碧惠於原審審理時雖證稱：告訴人於九十一年一月三日來找伊，稱被告
      在九十一年一月一偷走其所有現金六千元，且請伊幫忙打電話向郵局止付等語
      （見原審卷第四九頁），惟查，證人李碧惠前開所言僅屬聽聞他人之傳述，且
      非親眼目睹被告下手行竊，其證言尚難遽為不利於被告之認定。
（一）告訴人雖指稱被告於九十一年一月一日竊取其所有現金六千元，此有告訴人於
      原審審理時指訴：伊於九十一年一月一日領取薪資三萬元後，至當晚拿出其中
      一千元交予其兄繳付水電費前，皮包內之現金均未有短少，當時被告正在告訴
      人住處，直到九十一年一月三日上午告訴人欲將前一日（即九十一年一月二日
      ）自郵局提領之八萬元連同剩餘薪資存款十萬五千元存入上開郵局帳戶時，才
      發現剛領之薪資短少六千元‧‧‧並於九十一年一月三日晚上向李碧惠表示被
      告竊取其所有現金六千元及提款卡，而由李碧惠打電話至郵局止付等語可稽（
      見原審卷第二二至二三頁），且告訴人亦於警訊時及原審審理時指稱被告曾親
      口向其坦承竊盜犯行等語（見警訊卷第四頁、原審卷第二五頁）。惟查，告訴
      人所指之前揭事實，均為被告迭於警訊時、原審審理時及本審審理時所否認，
      且告訴人對於其所指之前揭事實，亦未能提出其他補強證據以實其說，自無從
      知悉前開現金六千元是否確為被告於九十一年一月一日所竊，揆諸前揭說明，
      是難僅憑告訴人一人指訴遽入人罪。
（三）此外復無其他積極證據可證被告確有竊取其所有現金六千元行為，被告此部分
      犯罪，自屬不能證明，因公訴意旨認此部份與前揭論罪科刑部分，有連續犯之
      裁判上一罪關係，爰不另為無罪之諭知。
六、被告乙○○竊取告訴人所有郵局提款卡一張，並接續二次持該提款卡至郵局自動
    櫃員機先後取得六萬元及四萬元，核其所為，係犯刑法第三百二十條第一項之竊
    盜罪、第三百三十九條之二第一項之以不正方法由自動付款設備取得他人之物罪
    。被告先後在同一自動付款機提款二次，地點相同，時間緊密相接，顯係基於單
    一盜領存款之犯意決定分次接續提款，在法律評價上應仍屬一行為之接續進行，
    僅成立一個以不正方法由自動付款設備取得他人之物罪。被告所犯竊盜罪與以不
    正方法使自動付款設備取得財物罪間，有方法結果之牽連關係，為牽連犯，應依
    刑法第五十五條之規定，從較重之竊盜罪論斷。又被告有如事實欄所載之前案科
    刑及執行紀錄，有卷附臺灣高等法院被告全國前案紀錄表可按，其受有期徒刑之
    執行完畢，五年以內再犯有期徒刑以上之罪，為累犯，應依刑法第四十七條之規
    定，遞加重其刑。
七、原審予以論罪科刑，固非無見，惟查，就被告被訴竊取告訴人所有現金六千元部
    分，應屬不能證明，已如前述，原審疏未詳查，遽認被告連續竊盜犯行明確，因
    予論罪科刑，自有未洽，被告上訴意旨，否認竊取告訴人所有現金六千元之犯行
    ，指摘原判決關於竊取六千元部分不當，為有理由。又其餘上訴意旨，否認犯罪
    ，雖非有理由，惟原判決既有上述可議之處，自應由本院將原判決予以撤銷改判
    。爰審酌被告前有竊盜、詐欺、偽造有價證券多項前科，素行非佳，且曾因竊取
    他人提款卡盜領現金，經法院判處有期徒刑三年確定，甫於八十九年十月二十六
    日執行完畢，仍不知悔改，而再為本件竊取提款卡盜領現金之犯行，足認其惡性
    非輕．及其所使用之手段、造成之損害、且未賠償告訴人分毫暨犯罪後態度等一
    切情狀，量處有期徒刑九月，以資懲儆。
據上論斷，應依刑事訴訟法第三百六十九條第一項前段、第三百六十四條、第二百九
十九條第一項前段，刑法第三百二十條第一項、第三百三十九條之二第一項、第五十
五條、第四十七條，罰金罰鍰提高標準條例第一條前段，判決如主文。
本案經檢察官廖椿堅到庭執行職務。
中    華    民    國      九十二      年      三      月        五      日
                                  臺灣高等法院臺南分院刑事第四庭
                                      審判長法官  陳    義    仲
                                            法官  宋    明    蒼
                                            法官  楊    子    莊
右正本證明與原本無異。
不得上訴。
                                      法院書記官  王    全    龍
中    華    民    國      九十二      年      三      月        十      日
附錄本案論罪科刑法條全文：
刑法第三百二十條第一項
意圖為自己或第三人不法之所有，而竊取他人之動產者，為竊盜罪，處五年以下有期
徒刑、拘役或五百元以下罰金。
刑法第三百三十九條之二第一項
意圖為自己或第三人不法之所有，以不正方法由自動付款設備取得他人之物者，處三
年以下有期徒刑、拘役或一萬元以下罰金。


司法院資訊處製作；財團法人民間司法改革基金會備份。
